【裁判字號】    90,訴,1253
【裁判日期】    901018
【裁判案由】    公共危險
【裁判全文】
臺灣高雄地方法院刑事判決                          九十年度訴字第一二五三號
    公  訴  人  臺灣高雄地方法院檢察署檢察官
    被      告  甲○○
    指定辯護人  本院公設辯護人丁○○
右列被告因公共危險案件案件，經檢察官提起公訴（九十年度偵字第七七六八號），
本院判決如左：
    主  文
甲○○無罪。
    理  由
一、公訴意旨略以：被告甲○○於民國九十年四月二十一日凌晨一時三十分許，因謀
    職不順遂心情欠佳，於酒後行經住處附近之高雄市新興區○○○路二五五巷口時
    ，企圖以打火機點燃和信電信服務站之旗幟縱火，先推倒停放於巷口車牌號碼Ｆ
    ＥＶ—六三０號之重型機車，再持自己之打火機點燃隨手取得之前開廣告旗幟，
    隨即將點燃之旗幟放置於所推倒之機車引擎上，而放火燒燬設於高雄市○○○路
    二五九號和信電信公司高雄直營店所放置之旗幟，並致生前開機車油箱、引擎可
    能點燃爆炸危險之公共危險，嗣前揭情節為路人乙○○當場發現後，乙○○即迅
    速將火撲滅，甲○○見火苗遭他人撲滅而重返現場查看時，未料蔡某已經報警，
    遂當場為警查獲，因認被告涉犯刑法第一百七十三條第一項（按：應係第一百七
    十五條第一項之誤）之罪。
二、按刑法第一百七十五條第一項放火燒燬住宅等以外他人所有物罪，須以放火「燒
    燬」住宅等以外之他人所有物，致生公共危險者為要件，而所謂「燒燬」，係指
    目的物已開始燃燒且達破壞其主要效用之程度者而言。（最高法院七十六年度臺
    上字第八二三０號、七十九年度臺上字第二七四七號判決參照），是縱火力燃燒
    ，惟其物之主要效用並未因之喪失，自不得謂為燒燬。再按刑法第一百七十五條
    第一項放火燒燬住宅等以外之物罪，以致生公共危險為要件，所謂致生公共危險
    ，指已產生具體危險之結果，雖不必實際延燒至他物，惟仍須客觀上已危及不特
    定多數人之法益而影響於一般社會公共安全，始足當之。本件公訴人認被告犯有
    上述公共危險罪嫌，係以被告自白以打火機點燃廣告旗幟後置於倒臥之機車油箱
    上之事實、證人乙○○之供述及現場照片為其論斷之依據，認被告所點燃之旗幟
    確有二處燃燒痕跡已達燒燬之程度，被告將之置於機車油箱上，該火苗有引燃機
    車產生公共危險。
三、本件被告甲○○坦承右揭時、地以打火機點燃廣告旗幟並將之置於倒臥機車之油
    箱上之事實，核與證人乙○○證述之情節相符，而前開機車油箱部位確實有旗幟
    燃燒融化之物沾黏痕跡且該旗幟確有二處經燃燒之情，亦有現場相片可資為證，
    並經證人即到場處理本案之警員丙○○證稱：「機車左側有些許黑點是旗幟燃燒
    之殘留物」之語屬實，是被告確實有意點燃廣告旗幟為媒介放火燒燬倒臥之機車
    應無疑問，而其放火燃燒之客體，係刑法第一百七十三條、第一百七十四條所規
    範客體以外他人所有物，公訴人雖於論罪法條部分誤引刑法第一百七十三條之規
    定，然因其於起訴事實中業已記載被告之行為及燃燒客體為刑法第一百七十三、
    一百七十四條所規範客體以外他人所有物，是該論罪法條應係誤植，故本件所應
    審究者，係被告之所為，是否該當於刑法第一百七十五條第一項之構成要件，亦
    即其是否使所欲燃燒之物燒燬而達於發生具體之公共危險之程度。
四、經查：
（一）被告於案發時所點燃之廣告旗幟上有兩處燃燒之痕跡，固為被告所自承，且有
      警卷所附之相片二張可資為憑，該旗幟之主要功能在以其所載之文字及圖案表
      彰企業之服務範圍及形象進而達到廣告之效果，經被告點火燃燒後，因部分文
      字缺損而無法達到廣告之效果致其主要之功能喪失，可認達於燒燬之程度固無
      疑問，然以被告主觀之犯意觀之，若僅單純燒燬旗幟一物，顯然不足以引發火
      災達到其放火之目的，故其點火之前才先將車推倒，企圖藉由機車及車內汽油
      之燃燒以達放火之目的，從而，被告放火之目的，應在燃燒該倒臥之機車，而
      前開廣告旗幟之燃燒，應在助燃僅做為媒介之用，是物之是否達於「燒燬」之
      程度，應就被告放火之對象即機車本身為判斷。
（二）本件被告甲○○故意將廣告旗幟點火後置於倒臥機車上之事實，固經被告直承
      不諱，且有現場相片二張可資為證，審諸該廣告旗幟上二處燃燒痕跡之面積，
      未及該旗幟總面積五分之一，參以高雄市政府警察局勤務指揮中心受理民眾報
      案之紀錄記載，民眾報案雖稱有人縱火燒機車，然於分局處理情形一項記載：
      「到達現場未發現火燒車，該路口旁巷道發現一名酒醉男子形跡可疑」等語，
      有高雄市政府警察局九十年八月三日函所附之紀錄表可資為憑，而證人乙○○
      雖經本院傳、拘未到，然其於警訊中亦證稱，伊一開始看見被告以打火機試圖
      點燃巷口一座花盆不成後即推倒另一部機車，並隨手拿起路旁和信電訊廣告旗
      幟，以打火機點燃後覆蓋在推倒那部機車上，見火燒後騎機車離去，伊見狀過
      去熄滅並將旗幟移開之語，另證人丙○○於本院審理時亦表示機車左側有些許
      黑點是旗幟燃燒之殘留物，顯見因為案發之前證人便從旁觀察被告之行徑，於
      被告離去後，證人便及時將旗幟之火撲滅，致該旗幟之火無從延燒及倒臥之機
      車，是以被告縱火所欲燒燬之機車尚未燃燒，自未達於「燒燬」之程度，公訴
      意旨所陳，在倒地機車之引擎上燃燒，即有高度可能致引燃油氣乃至爆炸之理
      ，固非無見，然以案發當時客觀之情狀判斷，該做為媒介之旗幟本身之火勢既
      已因乙○○撲滅而無法完全燃燒，該火苗會燃燒機車引擎，導致引燃油氣爆炸
      危及不特定多數人之法益而影響於一般社會公共安全之具體危險亦難謂存在。
綜上所陳，本件被告甲○○主觀上有放火燒燬他人機車之故意，客觀上已著手於犯罪
行為之施行固無疑問，惟因其點燃作為放火媒介之廣告旗幟離去後，火勢便為乙○○
所撲滅而未燒及機車，致與刑法第一百七十五條第一項所示「燒燬」之要件未合，又
因該機車並無燃燒之事實，而旗幟本身燃燒之情況尚非嚴重，乃致機車本身高溫燃燒
而引爆油箱之危險無由產生，是被告放火燒燬他人之物引發公共危險之犯行應屬未遂
，又因刑法第一百七十五條並無處罰未遂犯之明文，是被告所為自為法所不罰，此外
復查無其他積極確切之證具足資證明被告確有如公訴人所指之犯行，揆諸首揭說明，
自應為被告無罪之諭知。
據上論斷，應依刑事訴訟法第三百零一條第一項，判決如主文。
中      華      民      國      九十      年      十      月    十八    日
                                  臺灣高雄地方法院刑事第二庭
                                      法  官


司法院資訊處製作；財團法人民間司法改革基金會備份。
